臺灣屏東地方法院民事裁定　　　 110年度消債職聲免字第40號
聲　請　人
即 債務 人　黃淑琳　

代　理　人　李靜怡律師
相　對　人
即 債權 人　台北富邦商業銀行股份有限公司

法定代理人　程耀輝　


相　對　人
即 債權 人　兆豐國際商業銀行股份有限公司

法定代理人　張兆順　
相　對　人
即 債權 人　花旗（台灣）商業銀行股份有限公司


法定代理人　莫兆鴻　
代　理　人　陳正欽　


相　對　人
即 債權 人　臺灣新光商業銀行股份有限公司

法定代理人　李增昌　
代　理　人　徐雅琳　
相　對　人
即 債權 人　玉山商業銀行股份有限公司


法定代理人　黃男州　
代　理　人　莊凱鈞　

相　對　人
即 債權 人　凱基商業銀行股份有限公司


法定代理人　魏寶生　


相　對　人
即 債權 人　台新國際商業銀行股份有限公司

法定代理人　尚瑞強　


相　對　人
即 債權 人　中國信託商業銀行股份有限公司


法定代理人　利明献　


相　對　人
即 債權 人　台新資產管理股份有限公司

法定代理人　吳統雄　


相　對　人
即 債權 人　台灣金聯資產管理股份有限公司

法定代理人　施俊吉　


相　對　人
即 債權 人　良京實業股份有限公司

法定代理人　平川秀一郎



上列當事人聲請消費者債務清理事件，本院裁定如下：
    主  文
債務人甲○○應予免責。
    理  由
一、按法院為終止或終結清算程序之裁定確定後，除別有規定外
    ，應以裁定免除債務人之債務。消費者債務清理條例（下稱
    消債條例）第132 條定有明文。又法院裁定開始清算程序後
    ，債務人有薪資、執行業務所得或其他固定收入，扣除自己
    及依法應受其扶養者所必要生活費用之數額後仍有餘額，而
    普通債權人之分配總額低於債務人聲請清算前二年間，可處
    分所得扣除自己及依法應受其扶養者所必要生活費用之數額
    者，法院應為不免責之裁定。但債務人證明經普通債權人全
    體同意者，不在此限。另債務人有下列各款情形之一者，法
    院應為不免責之裁定。但債務人證明經普通債權人全體同意
    者，不在此限：一、於七年內曾依破產法或本條例規定受免
    責。二、故意隱匿、毀損應屬清算財團之財產，或為其他不
    利於債權人之處分，致債權人受有損害。三、捏造債務或承
    認不真實之債務。四、聲請清算前二年內，因消費奢侈商品
    或服務、賭博或其他投機行為，所負債務之總額逾聲請清算
    時無擔保及無優先權債務之半數，而生開始清算之原因。五
    、於清算聲請前一年內，已有清算之原因，而隱瞞其事實，
    使他人與之為交易致生損害。六、明知已有清算原因之事實
    ，非基於本人之義務，而以特別利於債權人中之一人或數人
    為目的，提供擔保或消滅債務。七、隱匿、毀棄、偽造或變
    造帳簿或其他會計文件之全部或一部，致其財產之狀況不真
    確。八、故意於財產及收入狀況說明書為不實之記載，或有
    其他故意違反本條例所定義務之行為，致債權人受有損害，
    或重大延滯程序，復為同條例第133 、134 條所明定。另按
    法院裁定開始更生程序後，債務人免責前，法院裁定開始清
    算程序，其已進行之更生程序，適於清算程序者，作為清算
    程序之一部，其更生聲請視為清算聲請，消債條例第78條第
    1 項亦定有明文。
二、經查：
㈠、聲請人前於民國108 年3 月19日聲請更生，經本院以108 年
    度消債更字第47號裁定自108 年8 月7 日中午12時起開始更
    生程序。嗣於更生程序進行中，因聲請人所提更生方案未獲
    債權人會議可決，且無從依消債條例第64條第1 項規定逕予
    認可，經本院以109 年度消債清字第93號裁定自110 年1 月
    14日中午12時起開始清算程序。嗣聲請人清算財團之財產分
    配完結，各相對人共受償新臺幣（下同）509,411 元後，本
    院於110 年6 月17日以110 年度司執消債清字第6 號裁定終
    結清算程序確定等情，業經調取上開卷宗核閱屬實。
㈡、關於聲請人於開始更生程序後迄今之收入部分，聲請人受僱
    於屏東縣內埔區農會，其108 年有所得392,200 元，109 年
    有所得400,600 元，經本院調取其之稅務電子閘門網路資料
    查詢表及勞保局電子閘門網路資料查詢表核閱無誤，堪信屬
    實。又聲請人110 年5 至7 月於屏東縣內埔區農會之薪資分
    別為28,000元、28,500元及28,500元，有內埔地區農會員工
    薪津支給明細表可參，爰以聲請人提出共3 個月之薪資平均
    計算，聲請人所得平均為28,333元（計算式：【28,000＋28
    ,500＋28,500】÷3 ＝28,333，小數點以下四捨五入，下同
    ）。則聲請人自108 年8 月算至110 年12月，其所得共為90
    4,013 元（計算式：392,200 ×5/12＋400,600 ＋28,333×
    12】＝904,013 ）。至聲請人之支出部分，則依消債條例第
    64條之2 第1 項規定，以108 至110 年衛生福利部公告每人
    每月最低生活費之1.2 倍計算之數額14,866元、14,866元及
    15,946元為基準，則聲請人必要支出共為444,074 元（計算
    式：14,866×【5 ＋12】＋15,946×12＝444,074 ）。此外
    ，關於扶養費部分：
    ⒈聲請人育有1 名未成年之女，現年為18歲，其106 至109
      年均無所得，名下無財產，有戶籍謄本、學生證影本、稅
      務電子閘門網路資料查詢表可稽，自有受聲請人扶養之必
      要。而上開扶養義務應由聲請人及其配偶共同負擔，是依
      消債條例第64條之2 第2 項規定，以上開108 至110 年每
      人每月最低生活費1.2 倍計算，聲請人各年度每月負擔之
      扶養費應分別為7,433 元、7,433 元及7,973 元（計算式
      ：14,866÷2 ＝7,433 ；15,946÷2 ＝7,973 ）。
    ⒉另聲請人之父母，現年分別為78、75歲，其父106 年有所
      得6,360 元、107 年有所得6,383 元、108 年有所得6,36
      0 元、109 年有所得5,388 元，名下有7 筆不動產；其母
      106 年有所得27,031元、107 年有所得27,120元、108 年
      有所得27,117元、109 年有所得22,381元，名下無不動產
      等情，有戶籍謄本及其等之稅務電子閘門網路資料查詢表
      可稽，本院審酌其父名下雖有7 筆不動產，惟未變價前亦
      非實質所得而可用以支付生活費，堪認其等均有受聲請人
      扶養之必要。而據聲請人提出之親屬系統表及戶籍謄本，
      上開扶養義務應由聲請人及其兄弟姊妹共4 人平均負擔。
      另聲請人稱其父母每月各領有老農津貼7,256 元、110 年
      每月各領有老農津貼7,550 元，有領取補助款存摺影本可
      佐，此部分應予扣除，是以上開108 至110 年最低生活費
      1.2 倍為計算基準，聲請人各年度每月應負擔之扶養費為
      3,805 元、3,805 元、4,198 元（計算式：【14,866－7,
      256 】×2 ÷4 ＝3,805 ；【15,946－7,550 】×2 ÷4
      ＝4,198 ），聲請人主張逾此部分，不予列計。
    ⒊則聲請人108 年8 月算至110 年12月應負擔之扶養費應為
      337,098 元（計算式：【7,433 ＋3,805 】×【5 ＋12】
      ＋【7,973 ＋4,198 】×12＝337,098 ）。基上，聲請人
      之固定收入扣除前開必要支出及扶養費後，尚有餘額122,
      841 元（計算式：904,013 －444,074 －337,098 ＝122,
      841 ），則本院自應審酌普通債權人之分配總額是否低於
      債務人聲請更生前二年間，可處分所得扣除自己及依法應
      受其扶養者所必要生活費用之數額。
㈢、關於聲請人聲請更生前二年即106 年4 月至108 年3 月間之
    可處分所得部分，聲請人受僱於屏東縣內埔區農會，106 年
    有所得395,900 元、107 年有所得343,500 元、108 年有所
    得392,200 元，有前引稅務資料可佐，則聲請人聲請更生前
    二年可處分所得應為738,475 元（計算式：395,900 ×9/12
    ＋343,500 ＋392,200 ×3/12＝738,475 ）。至於支出部分
    ，則依消債條例第64條之2 第1 項規定，以106 至108 年衛
    生福利部公告每人每月最低生活費之1.2 倍即13,738元、14
    ,866元及14,866元之數額為計算基準，則聲請人聲請更生前
    二年之必要支出共為346,632 元（計算式：13,738×9 ＋14
    ,866×【12＋3 】＝346,632 ）。又聲請人之未成年子女及
    父母有受聲請人扶養之必要，業如前述，爰依前引扶養費負
    擔方式，並按債條例第64條之2 第2 項規定，以上開各年度
    每人每月最低生活費1.2 倍計算，聲請人106 至108 年每月
    應負擔其女扶養費為6,869 元、7,433 元及7,433 元（計算
    式：13,738÷2 ＝6,869 ；14,866÷2 ＝7,433 ），聲請人
    主張低於上開金額之扶養費每月3,000 元，洵堪採信；而聲
    請人106 至108 年每月應負擔其父母扶養費為3,241 元、3,
    805 元及3,805 元（計算式：【13,738－7,256 】×2 ÷4
    ＝3,241 ；【14,866－7,256 】×2 ÷4 ＝3,805 ，聲請人
    主張逾此部分，不予列計。是以，聲請人聲請更生前二年應
    支出之扶養費共為158,244 元（計算式：3,000 ×24＋3,24
    1 ×9 ＋3,805 ×【12＋3 】＝158,244 ）。則聲請人聲請
    更生前二年可處分所得扣除個人必要支出及扶養費用後，尚
    餘233,599 元（計算式：738,475 －346,632 －158,244 ＝
    233,599 ），低於普通債權人於清算程序之分配總額509,41
    1 元，核與消債條例第133 條規定之要件不符，自無消債條
    例第133 條所定應不予免責之情形存在，而無消債條例第13
    3 條應不予免責規定之適用餘地。復查無聲請人有消債條例
    第134 條所定其他各款應不免責事由，揆諸前揭說明，聲請
    人既經終結清算程序之裁定確定後，依消債條例第132 條規
    定，應裁定免除其債務。
三、綜上所述，本件聲請人並無消債條例第133 條之適用，且查
    無消債條例第134 條各款所定應不免責之情事，依上說明，
    自應依首開規定裁定本件聲請人免責，爰裁定如主文。
中    華    民    國  110     年    12    月    13    日
                  民事庭  法  官  曾吉雄
上為正本係照原本作成。
如不服本裁定，應於裁定送達後10日內，以書狀向本院提出抗告
，並繳納抗告費新臺幣1千元。
中    華    民    國  110     年    12    月    13    日
                          書記官  潘豐益